【裁判字號】    95,易,1360
【裁判日期】    951215
【裁判案由】    違反電子遊戲場業管理條例等
【裁判全文】
臺灣彰化地方法院刑事判決              95年度易字第1360號
公  訴  人  臺灣彰化地方法院檢察署檢察官
被      告  甲○○
上列被告因違反電子遊戲場業管理條例等案件，經檢察官提起公
訴（95年度偵字第9796號），被告於本院準備程序就被訴事實為
有罪之陳述，經本院合議庭裁定由受命法官獨任改行簡式審判程
序，判決如下：
    主    文
施能贏違反未依電子遊戲場業管理條例規定辦理營利事業登記，
不得經營電子遊戲場業之規定，處拘役貳拾日，如易科罰金，以
新臺幣壹仟元折算壹日；又在公眾得出入之場所賭博財物，處罰
金新臺幣陸仟元，如易服勞役，以新臺幣壹仟元折算壹日。緩刑
貳年。
扣案之賭博性電動機具「虎豹王3 代」壹臺（計含ＩＣ板壹塊）
、新臺幣柒佰壹拾元均沒收。
    事    實
一、施能贏明知未依電子遊戲場業管理條例規定辦理營利事業登
    記者，不得經營電子遊戲場業，竟未經主管機關核准，且未
    依規定辦理營利事業登記下，基於經營電子遊場業及賭博財
    物之犯意，自民國95年10月22日上午10時起，至同年月23日
    下午3 時30分為警查獲前之某時止，在其位於彰化縣溪湖鎮
    ○○里○○路○ 段462 號之卡拉OK店公眾得出入之場所為賭
    博場所，擺放其個人以新臺幣（下同）3,000 元所購入之賭
    博性電子遊戲機具「虎豹王3 代」1 臺，經營電子遊戲場業
    ，並接續以上開賭博性電動機具為器具，與不特定之賭客賭
    博財物。其玩賭方法為由賭客每次投入10元硬幣後，再押注
    ，若押中，可得2 至100 倍之獎金，若未押中則所投入之賭
    資均歸施能贏所有。嗣於95年10月23日下午3 時30分許，為
    警在上址當場查獲，並扣得上開「虎豹王3 代」賭博性電子
    遊戲機具1 臺（含ＩＣ板1 塊）及機具內之賭資710 元。
二、案經彰化縣警察局溪湖分局報請臺灣彰化地方法院檢察署檢
    察官偵查起訴，因施能贏於本院準備程序中為有罪之陳述，
    經本院合議庭裁定以簡式審判程序審理。
    理    由
一、除被告所犯為死刑、無期徒刑、最輕本刑為3 年以上有期徒
    刑之罪或高等法院管轄第1 審案件者外，於前條第1 項程序
    進行中，被告先就被訴事實為有罪之陳述時，審判長得告知
    被告簡式審判程序之旨，並聽取當事人、代理人、辯護人及
    輔佐人之意見後，裁定進行簡式審判程序；除簡式審判程序
    及簡易程序案件外，第1 審應行合議審判，刑事訴訟法第27
    3 條之1 第1 項、第284 條之1 分別定有明文。本件被告施
    能贏所涉係死刑、無期徒刑、最輕本刑為3 年以上有期徒刑
    之罪或高等法院管轄第1 審案件以外之罪，並於本院行準備
    程序時就被訴事實為有罪之陳述，本院合議庭依前揭規定，
    經評議結果，裁定改由受命法官獨任行簡式審判程序，合先
    敘明。
二、上揭犯罪事實，業據被告施能贏於警詢、偵訊、本院審理時
    坦承不諱（見臺灣彰化地方法院檢察署95年度偵字第9796號
    卷第5-7 、25、26頁，本院95年度易字第1360號卷第11、18
    頁），有查獲現場卡拉OK店外觀、賭博機具擺放情形及ＩＣ
    板等內容之相片7 張附卷可憑（見臺灣彰化地方法院檢察署
    95年度偵字第9796號卷第13-16 、29頁），復有賭博性電子
    遊戲機具「虎豹王3 代」1 臺（含ＩＣ板1 塊）及機具內之
    賭資710 元扣案可資佐證（見臺灣彰化地方法院檢察署95年
    度偵字第9796號卷第11、30頁），堪信被告之自白與事實相
    符。本件事證已臻明確，被告犯行，應堪認定。至被告於本
    院審理中，更易其於警詢時所為之供述，改陳稱：扣案賭博
    性電動機具內之710 元，大部分係其供娛樂之用所投入，並
    非全屬不特定之人擲入之賭資云云一節，經查，被告施能贏
    自始供承被警查獲當日，賭客投入前開賭博性機具之賭資為
    710 元，且均歸被告所有（見臺灣彰化地方法院檢察署95年
    度偵字第9796號卷第6 、7 頁）歷歷，嗣經於本院審理中提
    示被告其警詢中所為筆錄之內容、並告以要旨，被告均表示
    不予爭執、而同意作為證據（見本院95年度易字第1360號卷
    第18頁），是被告警詢中所為之供述自有證據能力甚明；又
    被告於本院審理中亦敘明係因主要經營之投幣式卡拉OK店生
    意欠佳，始擺放上開機具以招攬生意等語 (見本院95年度易
    字第1360號卷第18頁)， 衡情被告當無於欲增加經濟來源之
    考量下，仍為供己玩樂，而投入大量數額之硬幣、使用上開
    招攬生意賭博機具之可能；另酌以被告於本院審理時未能明
    確指出自身實際投入上開賭博機具之金額，而於較接近事實
    發生時點之警詢時，得以明確供述上開賭博機具內之數額等
    情，堪認被告警詢時之所言，較屬可採，而上述被告於本院
    審理時就賭資部份所陳應屬臨訟辯解之詞，顯有矛盾，亦違
    經驗法則，乃無足採。
三、按電子遊戲場業管理條例於89年2月3日經總統公布施行，該
    條例第 1條明示「為管理電子遊戲場業，並維護社會安寧、
    善良風俗、公共安全及國民身心健康，特設定本條例。」是
    該條例立法目的之一即在於管理電子遊戲場業；而所謂電子
    遊戲場業，依該條例第 2條規定，係指設置電子遊戲機供不
    特定人益智娛樂之營利事業。所謂電子遊戲場「業」，指「
    業務」而言。而刑法上所謂業務，係以事實上執行業務者為
    標準，指以反覆同種類之行為為目的之社會的活動而言；執
    行此項業務，縱令欠缺形式上之條件，仍無礙於業務之性質
    。因此不論該事業是否「專營」電子遊戲場業，亦不問經營
    是否需達「一定之規模」，即使於原本所營事業外，兼營電
    子遊戲場業，或所經營之電子遊戲場不具相當之規模，亦無
    礙於電子遊戲場業管理條例相關規定之適用。故商業登記法
    第4 條所規定之小規模商業，縱得免依該法申請商業登記，
    但如未依電子遊戲場業管理條例辦理營利事業登記，仍不得
    經營電子遊戲場業，自不待言。否則，業主為逃避該條例之
    規範、處罰，儘可以「兼營」或「小規模」等經營方式為之
    ，將出現管理及規範上之漏洞，反而無法有效達成立法之目
    的，亦與電子遊戲場業管理條例之立法意旨有違（最高法院
    90 年臺非字第276號判例要旨參照）。是被告未依電子遊戲
    場業管理條例規定辦理營利事業登記，即於前揭時、地擺設
    電子遊戲機具，供人賭博以營利，即屬經營電子遊戲場業管
    理條例所指之電子遊戲場業。次按，在店家擺設電動賭博機
    具供人投幣玩樂，縱依該機器之設計結構，店家之勝率較高
    ，惟其輸贏之或然率仍屬不確定，其性質係以該機器代替自
    己與人在公眾得出入之場所賭博，與意圖營利供給賭博場所
    由他人賭博不同，且擺設電動賭博機具供人玩樂，店家仍係
    憑偶然之事實以決定財物之得喪，並無何從中抽取金錢圖利
    之情形，即與刑法第 268條意圖營利之構成要件尚屬有間，
    是被告雖在位於上址之公眾得出入之場所，擺設前揭電子遊
    戲機，並以該電子遊戲機充作賭博性機具，係以該機器代替
    被告與人在公眾得出入之場所賭博，與意圖營利供給賭博場
    所由他人賭博之情形相歧異。
四、核被告施能贏未經辦理營利事業登記，擺設電子遊戲機具，
    供不特定顧客投幣把玩而經營電子遊戲場業，係違反電子遊
    戲場業管理條例第15條之未經辦理營利事業登記而擅自經營
    電子遊戲場業之規定，應依同法第22條之規定論處；而被告
    利用所擺設之電子遊戲機具作為電動賭博機具，與不特定之
    賭客賭博財物，則係犯刑法第266條第1項前段之在公眾得出
    入之場所賭博財物罪。又刑事法若干犯罪行為態樣，本質上
    原具有反覆、延續實行之特徵，立法時既予特別歸類，定為
    犯罪構成要件之行為要素，則行為人基於概括之犯意，在密
    切接近之一定時、地持續實行之複次行為，倘依社會通念，
    於客觀上認為符合一個反覆、延續性之行為觀念者，於刑法
    評價上，即應僅成立一罪。學理上所稱「集合犯」之職業性
    、營業性或收集性等具有重複特質之犯罪均屬之，例如經營
    、從事業務、收集、販賣、製造、散布等行為概念者是（最
    高法院95年度臺上字第1079號判決要旨參照）。是被告未經
    辦理營利事業登記，於密切接近之一定時間內，在前址經營
    電子遊戲場之行為，係基於同一之經營電子遊戲場為業務之
    犯意，而反覆所為者，無非執行業務所當然，於行為概念上
    ，應認屬包括一罪、實質一罪。另被告多次與不特定人對賭
    之行為，時間緊接，罪名相同，數行為於密切接近之時地實
    施，侵害同一社會法益，各行為之獨立性極為薄弱，依一般
    社會健全觀念，在時間差距上，難以強行分開，在刑法評價
    上，以視為數個舉動之接續施行，合為包括之一行為予以評
    價，較為合理，屬接續犯，而亦為包括之一罪 (最高法院86
    年臺上字第3295號判例參照)。被告所犯前開2罪罪名互異、
    行為亦殊，應併罰之（89年12月臺灣高等法院90年庭長法律
    問題研討會研討結果參照）。爰審酌被告並非累犯、犯罪之
    動機係為招攬主要經營之卡拉OK店內生意、僅擺放1 臺賭博
    性電動機具、非法經營電子遊戲場業之手段、賭博財物與經
    營之時間尚短、所生之危害非鉅、犯罪後坦承犯行、態度尚
    屬良好等一切情狀，量處如主文所示之刑，並分別諭知易服
    勞役及易科罰金之折算標準，依刑法第51條第10款之規定併
    執行之。且被告前雖因故意犯罪受有期徒刑以上刑之宣告，
    然執行完畢後，5 年內未曾因故意犯罪受有期徒刑以上刑之
    宣告，此有臺灣高等法院被告全國前案紀錄表、臺灣彰化地
    方法院檢察署刑案資料查註紀錄表各1 份存卷可考，其因一
    時失慮，偶罹刑典，事後已坦承犯行，深具悔意，信其經此
    刑之宣告後，應知警惕而無再犯之虞，本院因認暫不執行其
    刑為當，爰依刑法第74條第1 項第2 款之規定併予以宣告緩
    刑2 年，用啟自新。扣案之賭博性電動機具「虎豹王3 代」
    1 臺（含ＩＣ板1 塊）為賭博之器具，現金710 元為賭資，
    均應依刑法第266 條第2 項之規定宣告沒收之。
據上論斷，應依刑事訴訟法第 273條之1第1項、第299條第1項前
段，電子遊戲場業管理條例第22條，刑法第11條前段、第266 條
第1 項前段、第2 項、第51條第10款、第41條第1 項前段、第42
條第3 項、第74條第1 項第2 款，刑法施行法第1 條之1 ，判決
如主文。
本件經檢察官張尹敏到庭執行執務。
中    華    民    國    95    年    12    月    15    日
                  刑事第一庭    法  官  林秉暉
以上正本證明與原本無異。
如不服本判決，應於判決送達後10日內，向本院提出上訴狀（須
附繕本）。
中    華    民    國    95    年    12    月    15    日
                                書記官  梁高賓
附錄所犯法條：
電子遊戲場業管理條例第22條：
違反第15條規定者，處行為人1年以下有期徒刑、拘役或科或併
科新台幣50萬元以上250萬元以下罰金。
刑法第266條：
在公共場所或公眾得出入之場所賭博財物者，處1千元以下罰金
。但以供人暫時娛樂之物為賭者，不在此限。
當場賭博之器具與在賭檯或兌換籌碼處之財物，不問屬於犯人與
否，沒收之。


司法院資訊處製作；財團法人民間司法改革基金會備份。
